【裁判字號】    97,訴,1094
【裁判日期】    970416
【裁判案由】    偽造文書等
【裁判全文】
臺灣臺中地方法院刑事判決              97年度訴字第1094號
公  訴  人  臺灣臺中地方法院檢察署檢察官
被      告  丙○○
上列被告因偽造文書等案件，經檢察官提起公訴（九十七年度偵
緝字第五八一號），被告於準備程序中就被訴事實為有罪之陳述
，經告以簡式審判之旨，並聽取意見後，本院合議庭裁定由受命
法官獨任進行簡式審判程序，判決如下：
    主    文
丙○○竊盜，累犯，處有期徒刑肆月，如易科罰金，以新臺幣壹
仟元折算壹日；又行使偽造私文書，足以生損害於他人，累犯，
處有期徒刑月，如易科罰金，以新臺幣壹仟元折算壹日，卡號
0000000000000000信用卡背面偽造之「甲○○」署押壹枚及運動
共力體育用品名店簽帳單上偽造之「甲○○」署押壹枚，均沒收
。應執行有期徒刑陸月，如易科罰金，以新臺幣壹仟元折算壹日
，卡號0000000000000000信用卡背面偽造之「甲○○」署押壹枚
及運動共力體育用品名店簽帳單上偽造之「甲○○」署押壹枚，
均沒收。
    犯罪事實
一、丙○○前曾於民國八十年間因懲治盜匪條例案件，經臺灣高
    等法院臺中分院以八十年度上訴字第一六四六號刑事判決判
    處有期徒刑七年三月，於八十一年四月十七日確定，入監服
    刑後，於八十三年十月八日假釋付保護管束，保護管束期間
    原至八十七年十月二十七日期滿，然丙○○於保護管束期間
    ，再於八十四年間因違反麻醉藥品管理條例等案件，經法院
    定應執行刑為有期徒刑三年確定，並因而遭撤銷前開假釋，
    應執行殘刑有期徒刑四年又十九日，二者接續執行，入監服
    刑後，於八十九年四月十一日假釋付保護管束，保護管束期
    間原至九十二年一月九日期滿，惟丙○○於保護管束期間，
    再於九十一年間因犯施用毒品案件，遭撤銷前開假釋，應執
    行殘刑有期徒刑二年八月二十九日，入監服刑後，嗣於九十
    四年四月二十八日縮短刑期執行完畢。詎丙○○猶不知悔改
    ，於九十六年八月二十六日下午二時許，前往臺中縣后里鄉
    ○○路二五巷八號友人王仁胡家中，見王仁胡家中無人，竟
    基於意圖為自己不法所有之竊盜犯意，竊取王仁胡兒子甲○
    ○（起訴書誤載為何志文）放置在桌上之皮包一只（內有甲
    ○○之兆豐國際商業銀行卡號0000000000000000號信用卡、
    身分證、駕照、健保卡、郵局金融卡、安泰銀行金融卡等物
    ）。得手後，另行基於行使偽造私文書及意圖為自己不法所
    有之詐欺取財犯意，未經甲○○之同意，先在竊得之兆豐國
    際商業銀行卡號0000000000000000號信用卡背面偽簽「甲○
    ○」之署押一枚，再持該張信用卡，於同日下午四時三十四
    分（起訴書誤載為四時四十分）許，前往臺中縣豐原市○○
    路二七號一樓之運動共力體育用品名店，刷卡購買運動鞋一
    雙，價值新臺幣（下同）二千九百元，並在刷卡簽帳單上之
    持卡人簽名欄偽造「甲○○」之署押一枚，以示「甲○○」
    確認各該筆交易係其本人所為之意，並將偽造「甲○○」署
    押之簽帳單交予運動共力體育用品名店之店員方鈴惠，而行
    使該偽造之私文書，使運動共力體育用品名店陷於錯誤，而
    交付運動鞋一雙予丙○○收受，足以生損害於甲○○及運動
    共力體育用品名店暨中國信託商業銀行對於信用卡管理之正
    確性。丙○○復接續前開行使偽造私文書及意圖為自己不法
    所有之詐欺取財犯意，持上開信用卡，於同日下午四時五十
    六分許，前往臺中縣豐原市○○街十號之寶豐銀樓，欲刷卡
    購買金飾，惟因金額高達五萬三千元，該銀樓老闆娘秦寶霞
    先行向發卡銀行確認身分時，丙○○即放棄購買金飾之念頭
    而離去，始未得逞。
二、案經甲○○訴由臺中縣警察局大甲分局報請臺灣臺中地方法
    院檢察署檢察官偵查起訴。
    理    由
一、訊據被告丙○○對上開犯罪事實均坦承不諱，核與被害人甲
    ○○於警詢指述情節相符，復經證人方鈴惠、秦寶霞於警詢
    時證述明確，並有贓物認領保管單一紙、運動共力體育用品
    名店簽帳單一紙、兆豐國際商業銀行信用卡疑似偽冒案件冒
    用明細一份、兆豐國際商業銀行卡號0000000000000000號信
    用卡之正反面影本、寶豐銀樓之監視錄影翻拍照片一張、被
    告於警詢時及本院訊問時所寫「甲○○」署押各一份存卷可
    稽，足見被告自白確與事實相符，本案事證明確，被告上開
    竊盜、行使偽造私文書、詐欺取財之犯行，均洵堪認定。
二、按在信用卡背面持卡人簽名欄內簽名，單純自形式上觀察，
    即足以表示信用卡之簽名者於信用卡有效期限內有權使用該
    信用卡之辨識及證明，非依習慣或特約表示一定用意之證明
    ，性質上係屬刑法第二百十條之私文書（最高法院九十一年
    度臺上字第五二○九號判決意旨可資參照）。又持卡人在信
    用卡簽帳單上之持卡人簽名欄內簽名為署押後交還特約商店
    ，自不待依據習慣或特約，單從形式上觀察，即足以表示係
    持卡人確認簽帳單上記載之交易標的及金額，並向發卡銀行
    請求撥付消費款項予特約商店之旨，是該簽帳單含有收據及
    請款單之性質，亦屬刑法第二百十條之私文書。是核被告所
    為，係犯刑法第三百二十條第一項之竊盜罪、同法第二百十
    六條、第二百十條之行使偽造私文書罪、同法第三百三十九
    條第一項之詐欺取財罪。被告偽造「甲○○」署押之行為，
    為偽造私文書之部分行為，及偽造私文書後，復持以行使，
    其偽造之低度行為為行使之高度行為所吸收，均不另論罪。
    被告在兆豐國際商業銀行卡號0000000000000000號信用卡背
    面偽造「甲○○」署押之行為，與嗣後立即在運動共力體育
    用品名店簽帳單上偽造「甲○○」署押之行為，其偽造署押
    之行為雖有二次，惟其時間緊密，侵害同一法益，依一般社
    會觀念，在刑法評價上，應視為數次之接續實施，為包括一
    罪之接續犯。又被告於九十六年八月二十六日下午四時三十
    四分許持上開信用卡冒刷而向運動共力體育用品名店詐得運
    動鞋一雙之行為，與旋於同日下午四時五十六分許欲持上開
    信用卡冒刷詐欺寶豐銀樓而未遂之行為，其時間緊密，侵害
    同一法益，依一般社會觀念，在刑法評價上，應視為數次之
    接續實施，亦應認為包括一罪之接續犯，公訴人認為此部分
    犯意各別，行為互殊，應與分論併罰云云，容有未洽。被告
    一行為觸犯行使偽造私文書、詐欺取財罪，為想像競合犯，
    應依刑法第五十五條之規定，從一重之行使偽造私文書罪處
    斷。被告所犯上開竊盜罪、行使偽造私文書罪間，犯意各別
    ，行為互殊，應予分論並罰。又被告前曾於八十年間因懲治
    盜匪條例案件，經臺灣高等法院臺中分院以八十年度上訴字
    第一六四六號刑事判決判處有期徒刑七年三月，於八十一年
    四月十七日確定，入監服刑後，於八十三年十月八日假釋付
    保護管束，保護管束期間原至八十七年十月二十七日期滿，
    然被告於保護管束期間，再於八十四年間因違反麻醉藥品管
    理條例等案件，經法院定應執行刑為有期徒刑三年確定，並
    因而遭撤銷前開假釋，應執行殘刑有期徒刑四年又十九日，
    二者接續執行，入監服刑後，於八十九年四月十一日假釋付
    保護管束，保護管束期間原至九十二年一月九日期滿，惟被
    告於保護管束期間，再於九十一年間因犯施用毒品案件，遭
    撤銷前開假釋，應執行殘刑有期徒刑二年八月二十九日，入
    監服刑後，嗣於九十四年四月二十八日縮短刑期執行完畢之
    事實，有臺灣高等法院被告前案紀錄表及臺灣臺中地方法院
    檢察署刑案資料查註紀錄表各一份在卷可參，其受有期徒刑
    之執行完畢後，五年以內再故意犯本案有期徒刑以上之二罪
    ，均為累犯，應均依刑法第四十七條第一項之規定，加重其
    刑。爰審酌被告不思勤奮工作以賺取應得之報酬，竟為謀取
    不法利益，竊盜被害人甲○○之物品，並恣意持被害人甲○
    ○之上開信用卡消費，嚴重破壞人際關係之信任，且紊亂信
    用卡交易秩序，惟衡酌其犯罪之手段尚屬平和，犯後坦承犯
    行，態度良好等一切情狀，分別量處如主文所示之刑，並諭
    知易科罰金之折算標準，及定其應執行之刑暨諭知易科罰金
    之折算標準，以資懲儆。
三、末按被告用以詐欺取財之偽造書類，既已交付於被害人收受
    ，則該物非屬被告所有，除偽造書類上偽造之印文、署押，
    應依刑法第二百十九條予以沒收外，依同法第三十八條第三
    項之規定，即不得再對各該書類諭知沒收（最高法院四十三
    年臺上字第七四七號判例意旨可資參照）。查被告於兆豐國
    際商業銀行卡號0000000000000000號信用卡背面偽造「甲○
    ○」署押一枚，及在運動共力體育用品名店簽帳單上偽造「
    甲○○」署押一枚，因該張信用卡並非被告所有，及簽帳單
    已交付運動共力體育用品名店收受，業非被告所有，自不應
    另為沒收之諭知，惟該張信用卡背面簽名欄上偽造「甲○○
    」署押一枚，及運動共力體育用品名店簽帳單上偽造之「甲
    ○○」署押一枚，雖未扣案，但無證據證明確實不存在，不
    問屬於犯人與否，仍應依刑法第二百十九條之規定予以宣告
    沒收。
據上論斷，應依刑事訴訟法第二百七十三條之一第一項、第二百
九十九條第一項前段，刑法第三百二十條第一項、第二百十六條
、第二百十條、第三百三十九條第一項、第五十五條、第四十七
條第一項、第二百十九條、第五十一條第五款，刑法施行法第一
條之一第一項、第二條前段，判決如主文。
本案經檢察官乙○○到庭執行職務
中    華    民    國    97    年    4    月    16     日
                  刑事第九庭    法  官  周瑞芬
上正本證明與原本無異。
如不服本判決，應於送達後十日內向本院提出上訴狀（須附繕
本），上訴於臺灣高等法院臺中分院。
上訴書狀如未敘述理由，應於上訴期間屆滿後二十日內補提理由
書於本院。
                                書記官  何俞瑩
中    華    民    國    97    年    4     月    16    日
附錄本案論罪科刑法條
刑法第三百二十條第一項：
  意圖為自己或第三人不法之所有，而竊取他人之動產者，為竊
  盜罪，處五年以下有期徒刑、拘役或五百元以下罰金。
刑法第二百十六條：
  行使第二百十條至第二百十五條之文書者，依偽造、變造文書
  或登載不實事項或使登載不實事項之規定處斷。
刑法第二百十條：
  偽造、變造私文書，足以生損害於公眾或他人者，處五年以下
  有期徒刑。刑法第三百三十九條：
  意圖為自己或第三人不法之所有，以詐術使人將本人或第三人
  之物交付者，處五年以下有期徒刑、拘役或科或併科一千元以
  下罰金。
  以前項方法得財產上不法之利益或使第三人得之者，亦同。
  前二項之未遂犯罰之。
刑法第三百三十九條第一項：
  意圖為自己或第三人不法之所有，以詐術使人將本人或第三人
  之物交付者，處五年以下有期徒刑、拘役或科或併科一千元以
  下罰金。


司法院資訊處製作；財團法人民間司法改革基金會備份。
